【裁判字號】    97,簡上,167
【裁判日期】    980225
【裁判案由】    清償債務
【裁判全文】
臺灣板橋地方法院民事判決             97年度簡上字第167號
上  訴  人  乙○○
輔  佐  人  甲○○
被  上訴人  丙○○
上列當事人間請求清償債務事件，上訴人對於中華民國97年5 月
27日本院板橋簡易庭97年度板簡字第524 號第一審判決提起上訴
，經本院於民國98年2 月11日言詞辯論終結，判決如下：
    主  文
原判決廢棄。
被上訴人在第一審之訴駁回。
第一、二審訴訟費用由被上訴人負擔。
    事實及理由
一、本件被上訴人經合法通知，未於言詞辯論期日到場，核無民
    事訴訟法第386 條所列各款情形，爰依上訴人之聲請，由其
    一造辯論而為判決。
二、被上訴人主張：上訴人於民國93年6 月間，邀被上訴人合夥
    投資經營提斯餐坊事業，被上訴人以合夥之意思表示，並以
    記名登記為股東之前提下，與上訴人合夥經營提斯餐坊事業
    ，先後投入資金新台幣（下同）500,000 元，被上訴人並誤
    以為已成為此事業體之記名股東。詎於96年9 月間，始知此
    事業體為上訴人獨資，未將被上訴人依法登記為股東，此投
    資金額為上訴人不法侵占，經被上訴人多次催討，均無還款
    意願，為此，請求上訴人返還所侵占之500,000 元（原審如
    數判決，上訴人聲明不服，提起上訴）。併為答辯聲明：駁
    回上訴。
三、上訴人則以：
  (一)兩造所合夥經營者，包括提斯餐坊及詠軒餐坊，被上訴人匯
    款500,000 元，分別為上開兩家餐廳投資款，且提斯餐坊於
    93年6 月至95年4 月投資期間皆有以無摺存款方式存入分配
    利益，惟於95年5 月間詠軒餐坊開幕後虧損連連，導致提斯
    餐坊無盈餘可供分配；又被上訴人生產所需費用也向公司借
    款80,000元，上訴人並無侵占被上訴人投資款之情事。
  (二)提斯餐坊原為達蔓餐坊，於93年5 月中才變更，因原本經營
    順利，故在其他合夥人主張下投資詠軒餐坊，95年3 月後上
    訴人轉往負責現場，原提斯餐坊由合夥人協議另一合夥人解
    永興負責，包括整個公司營運對外與廠商叫貨，營業收支報
    表等相關大小事宜，可知帳款部分並非自始為同一人負責管
    理，何來詐欺投資款？
  (三)被上訴人對提斯餐坊及詠軒餐坊各活動皆有參與，修繕亦皆
    知悉，且於其個人網站發布，說明提斯餐坊修繕期間沙發及
    燈飾要全部換新，其本身亦已認領一扶手沙發、兩張豆腐椅
    及一盞立燈。被上訴人既已獲得分配利益並向公司借款，何
    能再主張其投資款遭上訴人侵占？
  (四)上訴人並非不提出帳冊，實已向法院提出提斯餐坊相關帳冊
    但無法提出所有憑證而退回；憑證部分復因被上訴人於96年
    9 月29日，遭被上訴人之夫邱慶中帶人脅迫簽下1,250,000
    元本票及讓渡書，並強佔提斯餐坊營業處所至今，上訴人無
    法完全取得，且提斯餐坊遭強佔後營運狀況不明，上訴人僅
    能以所知之現場生財設備折舊及對外應付款項進行清算，97
    年1 月27日已由正方會計事務所協助上訴人進行清算完成，
    對外亦有負債。
  (五)併為上訴聲明：1.原判決廢棄。2.被上訴人在第一審之訴駁
    回。
四、被上訴人主張上訴人於93年6 月間，邀被上訴人合夥投資經
    營提斯餐坊事業，被上訴人先後投入資金500,000 元之事實
    ，業據提出提斯餐坊投資配股契約書影本、中國信託商業銀
    行存款存摺影本各1 件為證，並為上訴人所不爭執，自為真
    實。又被上訴人主張其誤以為已成為提斯餐坊事業體之記名
    股東，於96年9 月間，始知此事業體為上訴人獨資，未將被
    上訴人依法登記為股東，此投資金額為上訴人不法侵占云云
    ，則為上訴人所否認，並以前開情詞辯論，是本件所應審酌
    者，為被上訴人之投資款是否確為上訴人所侵占，上訴人應
    否負侵權行為之損害賠償責任？
五、經查，上訴人與被上訴人及訴外人黃昶勳、解永興、郭家碩
    、簡碩志、張育強等7 人，於93年6 月間，合夥經營提斯餐
    坊，其中上訴人、黃昶勳、解永興、郭家碩、簡碩志投資金
    額各500,000 元，被上訴人與張育強投資金額各250,000 元
    ，合計3,000,000 元，另一股為技術股，由解永興及上訴人
    各持一半，總投資額為3,500,000 元等情，有前揭提斯餐坊
    投資配股契約書影本在卷可稽；又於95年3 月間，被上訴人
    另投資250,000 元與上訴人等人再合夥經營詠軒餐坊，由上
    訴人負責經營，提斯餐坊則改由解永興負責一節，為兩造所
    是認（見本院卷第26頁），是苟上訴人有侵占被上訴人投資
    款之意圖與行為，何以被上訴人於93年6 月間投資250,000
    元合夥經營提斯餐坊後，願於約1 年8 月後之95年3 月間再
    投資250,000 元合夥經營詠軒餐坊？況被上訴人於本院準備
    程序時自承：「93年我就投資提斯，實際上經營都是上訴人
    經營，股東都不太管事，只有特別節日辦活動，到現場支援
    ，每月會要求開股東會看財報。…8 萬元（按即上訴人庭呈
    之96年6 月25日轉帳8 萬元予上訴人之存摺影本）是股東還
    沒有改組之前，提斯廣告盈餘。」等語（見本院卷第26、27
    、33頁），可見本件於提斯餐坊及詠軒餐坊合夥經營期間，
    被上訴人有參與股東會查看財務報表，並有分配到利益甚明
    ，故其主張其先後投資款500,000 元係遭上訴人不法侵占，
    顯非可採。
六、次查，提斯餐坊及詠軒餐坊之營利事業登記為「獨資」，固
    有營利事業登記資料查詢2 件在卷可稽，然現行商業登記法
    並未規定由出名營業人登記為獨資營業時，其他合夥人即視
    為隱名合夥人，被上訴人究為隱名合夥抑為普通合夥，端視
    被上訴人與其他合夥人間之合夥契約內容而定（最高法院65
    年台上字第2936號判例參照），且隱名合夥（即當事人約定
    ，一方對於他方所經營之事業出資，而分受其營業所生之利
    益，及分擔其所生損失之契約）亦為民法第700 條所明定之
    有名契約之一，本件無論係合夥或隱名合夥，對於被上訴人
    可受分配之利益並不發生影響，而有關債務部分，合夥之各
    （出名）合夥人對於不足之額需負連帶責任，隱名合夥人則
    僅於其出資之限度內負分擔損失之責任（民法第681 條、第
    703 條參照），隱名合夥人顯較（出名）合夥人有利，因此
    ，上訴人主張其投資提斯餐坊後，誤以為已成為提斯餐坊事
    業體之記名股東，於96年9 月間，始知此事業體為上訴人獨
    資，未將被上訴人依法登記為股東，進而主張其投資金額為
    上訴人不法侵占云云，亦無足取。
七、綜上所述，上訴人抗辯其並未侵占被上訴人投資款，並無成
    立侵權行為之情事，應可採信。至被上訴人可否取回其投資
    款項，核屬兩造及其他出資人間如何結算合夥事業問題，附
    予敘明。從而，被上訴人主張其投資款遭上訴人不法侵占，
    請求上訴人返還500,000 元，為無理由，不應准許。原審判
    命上訴人如數給付，並依職權為假執行之宣告，自有未洽。
    上訴意旨指摘原判決不當，求予廢棄改判，為有理由，自應
    由本院予以廢棄改判，如主文第2 項所示。
八、本件事證已臻明確，兩造其餘主張、陳述、舉證及攻擊防禦
    方法，經本院審酌後，認與判決結果不生影響，爰不一一論
    述，附此敘明。
九、據上論結，本件上訴為有理由，依民事訴訟法第463 條、第
    436 條之1 第3 項、第450 條、第385 條第1 項前段、第78
    條，判決如主文。
中    華    民    國    98    年    2     月    25    日
                  民事第一庭  審判長  法  官  李世貴
                                      法  官  黎文德
                                      法  官  高文淵
以上正本證明與原本相符
本判決不得上訴
中    華    民    國    98    年    2     月    25    日
                                      書記官  許慧貞


司法院資訊處製作；財團法人民間司法改革基金會備份。
